臺灣臺中地方法院刑事判決　　　　　　 100年度訴字第3133號
公　訴　人　臺灣臺中地方法院檢察署檢察官
被　　　告　周道忠
上列被告因違反毒品危害防制條例案件，經檢察官提起公訴（10
0 年度毒偵字第3315號），被告於準備程序中為有罪陳述，經本
院合議庭裁定由受命法官依簡式審判程序獨任審理，判決如下：
    主    文
周道忠施用第一級毒品，累犯，處有期徒刑拾月。
    犯罪事實
一、周道忠前於民國94年間因施用毒品案件，經臺灣南投地方法
    院以94年度毒聲字第29號裁定送觀察、勒戒後，因認有繼續
    施用毒品之傾向，再經臺灣南投地方法院以94年度毒聲字第
    181 號裁定地方法院裁定令入戒治處所施以強制戒治，於95
    年2 月14日停止戒治釋放（指揮書執畢日期為95年7 月14日
    ），並經臺灣南投地方法院檢察署檢察官於95年2 月15日以
    95年度戒毒偵字第15號為不起訴處分確定；又於5 年內之97
    年間復因施用毒品案件，經本院以97年度訴字第326 號判決
    判處有期徒刑6 月確定，於97年10月16日縮刑期滿執行完畢
    。詎仍不知悔改，明知海洛因及甲基安非他命分別係屬毒品
    危害防制條例第2 條第2 項第1 款及第2 款所定之第一級、
    第二級毒品，不得持有、施用，竟於前開強制戒治執行完畢
    釋放後，5 年內之97年間再犯施用毒品之罪，經本院以上開
    判決判處有罪確定後，基於施用第一級毒品海洛因及第二級
    毒品甲基安非他命之犯意，於100 年8 月14日晚間8 、9 時
    許，在其位於臺中市大甲區東陽新村34號之1 住處附近公園
    內，以將海洛因及甲基安非他命混合後摻入注射針筒內注射
    身體之方式，同時施用第一級毒品海洛因及第二級毒品甲基
    安非他命1 次。嗣於100 年8 月15日上午9 時30分許，經警
    接獲周道忠之母周黃美蓮報案，並同意員警至上開住處搜索
    而查獲，再經警徵得其同意採集尿液送驗，檢驗結果呈嗎啡
    及甲基安非他命陽性反應，而查悉上情。
二、案經臺中市政府警察局大甲分局移送臺灣臺中地方法院檢察
    署檢察官偵查起訴。
    理    由
一、本件被告周道忠所犯係死刑、無期徒刑、最輕本刑為3 年以
    上有期徒刑以外之罪，其於準備程序中就被訴事實為有罪之
    陳述，經受命法官告知簡式審判程序之旨，並聽取公訴人及
    被告之意見後，本院合議庭認為適宜由受命法官獨任進行簡
    式審判程序，依刑事訴訟法第273 條之1 第1 項規定，裁定
    由受命法官獨任進行審判程序，合先敘明。
二、上開犯罪事實，業據被告周道忠於偵查中及本院準備、審理
    時坦承不諱，且被告為警查獲後所採集之尿液經送詮昕科技
    股份有限公司檢驗結果，呈嗎啡及甲基安非他命陽性反應，
    有詮昕科技股份有限公司100 年8 月26日出具之濫用藥物尿
    液檢驗報告、尿液真實姓名代號對照表及勘察採證同意書各
    1 份附卷可稽（見警卷第4 至6 頁），復有臺中市政府警察
    局大甲分局搜索筆錄1 份在卷可稽（見警卷第7 頁），是被
    告之自白核與事實相符，應堪採信。本案事證明確，被告同
    時施用第一級毒品海洛因及第二級毒品甲基安非他命1 次之
    犯行，洵堪認定。
三、按施用第一、二級毒品為犯罪行為，毒品危害防制條例第10
    條定有處罰明文。故施用第一、二級毒品者，依前揭規定本
    應科以刑罰。惟基於刑事政策，對合於一定條件之施用者，
    則依同條例第20條、第23條之規定，施以觀察、勒戒及強制
    戒治之保安處分。又毒品危害防制條例於92年7 月9 日修正
    公布，自93年1 月9 日施行，其中第20條、第23條將施用毒
    品之刑事處遇程序，區分為「初犯」及「5 年內再犯」、「
    5 年後再犯」。依其立法理由之說明：「初犯」，經觀察、
    勒戒或強制戒治後，應為不起訴處分或不付審理之裁定；經
    觀察、勒戒或強制戒治執行完畢釋放後，「5 年內再犯」者
    ，因其再犯率甚高，原實施之觀察、勒戒及強制戒治既已無
    法收其實效，爰依法追訴或裁定交付審理。至於經觀察、勒
    戒或強制戒治執行完畢釋放後，「5 年後再犯」者，前所實
    施之觀察、勒戒或強制戒治已足以遮斷其施用毒品之毒癮，
    為期自新及協助其斷除毒癮，仍適用「初犯」規定，先經觀
    察、勒戒或強制戒治之程序。從而依修正後之規定，僅限於
    「初犯」及「5 年後再犯」二種情形，始應先經觀察、勒戒
    或強制戒治程序。倘被告於5 年內已再犯，經依法追訴處罰
    ，縱其第3 次（或第3 次以上）再度施用毒品之時間，在初
    犯經觀察、勒戒或強制戒治執行完畢釋放5 年以後，已不合
    於「5 年後再犯」之規定，且因已於「5 年內再犯」，顯見
    其再犯率甚高，原實施觀察、勒戒或強制戒治，已無法收其
    實效，即應依該條例第10條處罰（最高法院97年9 月9 日97
    年度第5 次刑事庭會議決議參照）。經查：本件被告前於94
    年間因施用毒品案件，經臺灣南投地方法院以94年度毒聲字
    第29號裁定送觀察、勒戒後，因認有繼續施用毒品之傾向，
    再經臺灣南投地方法院以94年度毒聲字第181 號裁定地方法
    院裁定令入戒治處所施以強制戒治，於95 年2月14日停止戒
    治釋放（指揮書執畢日期為95年7 月14日），並經臺灣南投
    地方法院檢察署檢察官於95年2 月15日以95年度戒毒偵字第
    15號為不起訴處分確定；又於5 年內之97 年 間復因施用毒
    品案件，經本院以97年度訴字第326 號判決判處有期徒刑6
    月確定等情，有臺灣臺中地方法院檢察署刑案資料查註紀錄
    表、全國施用毒品案件紀錄表及臺灣高等法院被告前案紀錄
    表各1 份在卷可憑，是依上開說明，被告於前述強制戒治執
    行完畢釋放後5 年內，再犯施用毒品罪，經法院判決有罪確
    定後，復犯本件施用第一、二級毒品之犯行，本件犯行距前
    揭強制戒治執行完畢釋放後雖逾5 年，惟核與毒品危害防制
    條例第20條第3 項所定「5 年後再犯」之立法意旨不符，揆
    諸上開說明，仍應予追訴、處罰。
四、核被告周道忠所為，係犯毒品危害防制條例第10條第1 項、
    第2 項之施用第一、二級毒品罪。其持有第一級毒品海洛因
    及第二級毒品甲基安非他命之低度行為，分別為施用第一級
    毒品海洛因及第二級毒品甲基安非他命之高度行為所吸收，
    不另論罪。又被告以將第一級毒品海洛因及第二級毒品甲基
    安非他命混合後摻入注射針筒內注射身體之方式，同時施用
    第一級毒品海洛因及第二級毒品甲基安非他命，顯係以一行
    為而同時觸犯毒品危害防制條例第10條第1 項、第2 項之施
    用第一、二級毒品罪，為想像競合犯，應依刑法第55條規定
    ，從一重依毒品危害防制條例第10條第1 項之施用第一級毒
    品罪處斷。另被告於97年間因施用毒品案件，經本院以97年
    度訴字第326 號判決判處有期徒刑6 月確定，於97年10月16
    日縮刑期滿執行完畢乙節，有上開前案紀錄表1 份在卷可憑
    ，其於徒刑執行完畢後，5 年內故意再犯本件有期徒刑以上
    之罪，為累犯，應依刑法第47條第1 項之規定，加重其刑。
    爰審酌被告經觀察、勒戒及強制戒治程序執行完畢，且曾經
    法院判處罪刑後，仍未能徹底戒絕毒品，再犯本件同時施用
    第一、二級毒品犯行，足見其戒絕毒癮之意志不堅，未能體
    悟施用毒品對自己、家人造成之傷害及社會之負擔，惟念其
    犯後尚知坦承犯行，態度良好，及施用毒品乃戕害自身健康
    ，尚未直接危害他人，反社會性不高等一切情狀，量處如主
    文所示之刑，以資懲儆。
據上論斷，應依刑事訴訟法第273 條之1 第1 項、第299 條第1
項前段，毒品危害防制條例第10條第1 項、第2 項，刑法第11條
前段、第55條、第47條第1 項，判決如主文。
本案經檢察官戚瑛瑛到庭執行職務。
中    華    民    國   100    年    12    月    22    日
                  刑事第十一庭  法  官  陳玉聰
以上正本證明與原本無異。
如不服本判決，應於收受送達後10日內向本院提出上訴書狀（應
敘述具體理由並附繕本）。上訴書狀如未敘述理由，應於上訴期
間屆滿後20日內補提理由書於本院。
                                書記官  魏愛玲
中    華    民    國   100    年    12    月    22    日
附錄本判決論罪科刑之法條：
毒品危害防制條例第10條
施用第一級毒品者，處6月以上5年以下有期徒刑。
施用第二級毒品者，處3 年以下有期徒刑。